【裁判字號】    98,交聲,641
【裁判日期】    980512
【裁判案由】    違反道路交通管理處罰條例聲明異議
【裁判全文】
臺灣臺北地方法院交通事件裁定         98年度交聲字第641號
原處分機關  臺北市交通事件裁決所
異  議  人
即受處分人  甲○○
上列受處分人因違反道路交通管理處罰條例案件，對臺北市交通
事件裁決所中華民國98年2 月25日所為之處分（原處分案號：北
市裁罰字第裁22-AEX206767號），聲明異議，本院裁定如下：
    主  文
異議駁回。
    理  由
一、按汽車駕駛人，領有聯結車、大客車、大貨車或小型車駕駛
    執照，駕駛重型機器腳踏車者，處新臺幣（下同）1 千8 百
    元以上3 千6 百元以下罰鍰，並禁止其駕駛，道路交通管理
    處罰條例第22條第1 項第4 款定有明文。
二、本件異議人即受處分人甲○○於民國98年1 月17日16時5 分
    許，駕駛車牌號碼號8HH －893 號重型機車，在臺北市○○
    路右轉民善街時，因紅燈右轉，經臺北市政府警察局內湖分
    局警員當場攔停舉發（此部分業據繳納罰鍰結案），因異議
    人未當場出示駕照，嗣經電腦稽核，始又察覺其未持有重型
    機器腳踏車駕駛執照，僅領有普通小型車駕駛執照，乃以異
    議人有道路交通管理處罰條例第22條第1 項第4 款之違規行
    為製單舉發（單號：北市警交字第AEX206767 號），經將舉
    發通知單送達後，異議人於到案期日前向原處分機關提出申
    訴，經原處分機關函請原舉發機關查覆後，仍認異議人有前
    揭違規行為，原處分機關乃依道路交通管理處罰條例第22條
    第1 項第4 款及違反道路交通管理事件統一裁罰基準及處理
    細則暨裁罰基準表之規定，於98年2 月25日裁處異議人罰鍰
    1800元。嗣異議人於收受上開裁決書後同日提出異議，未逾
    法定聲明異議期限，合先敘明。
三、本件異議人甲○○對其於前揭時地，騎乘車牌號碼8HH－893
    號重型機車，因紅燈右轉，經警當場攔停舉發之事實並不爭
    執，惟辯稱：根據臺北市政府警察局內湖分局北市警內分交
    字第09834198100 號函第3 點之內容，員警稱伊當時未出示
    證明，且因機械故障無法查證證件資料，並不知伊係無照駕
    駛等語，但員警於舉發當時既明知伊係無照，為何不現場開
    立無照駕駛之罰單或是未帶駕照，反而於事後補單？該函所
    述與實際情形不符，員警當時係予其4 項罰則讓伊選擇1 項
    ，為此聲明不服，請求撤銷原處分云云。
四、本院查：
（一）異議人於95年9 月12日考領有普通小型車駕照，但未持有
      重型機器腳踏車駕駛執照之事實，有汽車駕照基本資料電
      腦查詢結果在卷足稽，且為異議人所不爭執，足見異議人
      違規當日係持小型車駕照駕駛重型機車，而違反道路交通
      管理處罰條例第22條第1 項第4 款之規定，至為明確。
（二）異議人雖以前揭情詞置辯云云，然就警員為何不於攔停當
      時立即開立「領有小型汽車駕照駕駛重機」舉發通知單乙
      節，原舉發機關即臺北市政府警察局內湖分局已詳為說明
      ：「三、查臺端於98年1 月17日16時5 分因交通違規，員
      警遂趨前攔檢並請臺端出示駕、行照以利稽查，然臺端未
      出示駕照，因監理查詢系統故障，無法查證臺端持照條件
      是否正常，故員警查核身分暨車號無訛後，僅就違規事實
      部分（指前揭紅燈右轉之違規）先予以製單舉發，事後員
      警為求製單內容完整符合規定，俟網路修復正常後，再以
      臺端身分證號查核持照條件是否正常，案經查詢結果臺端
      未持有重機駕照，仍有駕駛之行為，明顯違反道路交通管
      理處罰條例第21條第1 項4 款規定，據此員警事後予以補
      單舉發…。」等語明確，有北市警內分交字第0983419810
      0 號函及臺北市政府警察局舉發違反道路交通管理事件通
      知書各1 紙在卷可稽，故員警於舉發當時對於異議人有無
      適當駕照既屬不明，則其俟電腦網路修復正常後，查明異
      議人之持照情形並依法舉發，並無不當；況異議人於聲明
      異議狀中亦已表示並無證據可證明員警當時實係予其4 項
      罰則讓伊選擇1 項云云。且依行政罰法第19條第1 項規定
      ，情節輕微之違反行政法上義務行為，有以糾正或勸導較
      之罰鍰具有效果者，固授權行政機關按具體情況妥適審酌
      後，得依職權免予處罰，惟須符合：(1)法定最高額新臺幣
      3000元以下罰鍰；(2)違反行政法上義務之具體情節輕微；
      (3)以不處罰為適當等3 個要件。而本件違反道路交通管理
      處條例第22條第1 項第4 款之罰鍰最高額為3600元，顯然
      非屬行政罰法第19條第1 項行政機關得裁量不罰之違法，
      員警尚不得依職權裁量不予舉發，併予敘明。因此，原處
      分機關據以裁處，難認有何違誤之處，異議人前揭所辯尚
      不足為其有利之認定。
五、綜上所述，異議人確有於上開時、地有汽車駕駛人領有小型
    車駕駛執照駕駛重型機器腳踏車之違規行為，原處分機關依
    道路交通管理處罰條例第22條第1 項第4 款及違反道路交通
    管理處罰條例統一裁罰基準表規定，裁處異議人罰鍰1800元
    ，核無違誤之處。從而，本件聲明異議為無理由，應予駁回
    。
六、至於原處分機關認異議人本件聲明異議之對象，尚包括原處
    分機關北市裁罰字第裁22－AEX324781 號裁決書（針對異議
    人前曾於97年11月1 日領有小型車駕駛執照駕駛重型機器腳
    踏車之違規行為），而併予移送本院部分，顯與異議人聲明
    異議狀具體載明係不服北市警內分交字第09834198100 號函
    之舉發內容（即本件異議人於98年1 月17日遭舉發汽車駕駛
    人領有小型車駕駛執照駕駛重型機器腳踏車之違規行為）有
    所不符，容有誤會，此部分既未經異議，自應退回原處分機
    關，附此敘明。
據上論斷，應依道路交通案件處理辦法第19條，裁定如主文。
中    華    民    國    98    年    5     月    12    日
                      交通法庭法  官  吳俊龍
上正本證明與原本無異。
如不服本裁定，應於送達後5日內，向本院提出抗告狀。
                              書記官  劉俊源
中    華    民    國    98    年    5     月    12    日


司法院資訊處製作；財團法人民間司法改革基金會備份。
